臺灣高雄地方法院民事裁定
108年度消債清字第21號
聲  請  人  林翠春即林冠瑜
0000000000000000

0000000000000000

0000000000000000

上列當事人因消費者債務清理事件聲請清算，本院裁定如下：
    主  文
聲請人林翠春即林冠瑜自民國一百零八年三月二十七日下午四時
起開始清算程序。
命司法事務官進行本件清算程序。
    理  由
一、本件聲請意旨略以：伊無力清償債務，曾依消費者債務清理
    條例（下稱本條例）向高雄市鹽埕區調解委員會聲請調解但
    不成立，爰聲請准予清算等語。
二、按「債務人不能清償債務或有不能清償之虞者，得依本條例
    所定更生或清算程序，清理其債務。」消費者債務清理條例
    第3條定有明文。衡以消費者與金融機構間債之關係之發生
    ，係依契約自由原則及相互間之信賴為基礎，此為社會經濟
    活動得以維繫及發展之重要支柱，債務人經濟窘迫，固不應
    任其自生自滅，債權人一方之利益，仍不能因之摒棄不顧。
    是債務人於協商程序中，自應本於個人實際財產及收支狀況
    ，依最大誠信原則，商討解決方案。如終究不能成立協商，
    於聲請更生或清算時，法院審酌上開條文所謂「不能清償或
    有不能清償之虞」，自宜綜衡債務人全部收支、信用及財產
    狀況，評估是否因負擔債務，而不能維持最基本之生活條件
    ；所陳報之各項花費，是否確屬必要性之支出；如曾有協商
    方案，其條件是否已無法兼顧個人生活之基本需求等情，為
    其判斷之準據。
三、經查：
  ㈠聲請人所主張上開事實，業據其提出財產及收入狀況說明書
    （卷第5至7頁）、債權人清冊（卷第9至11頁）、戶籍謄本
    （卷第15頁）、鹽埕區調解不成立證明書（卷第16頁）、財
    政部高雄國稅局105年及106年度綜合所得稅各類所得資料清
    單及總歸戶財產查詢清單（卷第18頁、第30至31頁）、存摺
    （卷第20至23頁、第35至45頁）、商業保險投保資料查詢結
    果表（卷第29頁）、薪資明細表（卷第32至33頁）、員工薪
    資證明（卷第34頁）、勞工保險被保險人投保資料表（卷第
    46頁）、財團法人金融聯合徵信中心前置協商專用債權人清
    冊（卷第70至71頁）、信用報告（卷第73至74頁）等在卷可
    參。
  ㈡次查，聲請人於105年及106年度申報所得分別為200,080元、
    63,467元（均為薪資所得），惟其自陳106年間有薪資所得
    共153,070元，名下無財產，勞工保險自107年8月14日起投
    保於三商家購股份有限公司，另有新光人壽保單解約金1,35
    5元及國泰人壽保單解約金66,034元。又聲請人前任職於都
    會生活開發股份有限公司，現於三商家購股份有限公司擔任
    門市人員，據其自行提出都會生活開發公司之薪資明細表所
    載自107年1月起至同年4月止，以薪資扣除勞健保費後之每
    月收入分別為24,937元、22,977元、23,967元、23,756元，
    再據三商家購公司函覆之薪資清冊所載自107年9月起至108
    年1月止，以應發金額扣除勞健保費後之每月收入分別為24,
    128元、24,116元、24,116元、24,949元、25,332元，合計1
    22,641元，另領取年終獎金5,000元，未陳報成年長子有無
    給付扶養費，尚主張須扶養成年長女（詳如後述）等情，此
    有上開綜合所得稅各類所得資料清單、財產歸屬清單、勞工
    保險被保險人投保資料表、新光人壽保險股份有限公司陳報
    狀、國泰人壽保險股份有限公司函、薪資明細表、薪資證明
    、薪資清冊等（卷第18頁、第30至34頁、第46頁、第98至10
    1頁、第103至104頁、第108至109頁）在卷可參。則在查無
    聲請人有其他收入來源之情形下，佐以其勞工保險資料以三
    商家購公司為投保單位，投保薪資為25,200元，及聲請人及
    三商家購公司均已提出客觀上應可採信之薪資證明，是本院
    即以最近5個月之每月收入加計任職滿4個月之年終獎金5,00
    0元，計算平均月收入為25,778元（計算式：122,641÷5＋5,0
    00÷4＝25,778，本件均係採四捨五入計算）作為核算其現在
    償債能力之基礎，堪認妥適。
  ㈢關於聲請人個人日常必要支出部分，聲請人陳稱其租屋獨居
    ，每月房租5,800元，此有房屋租賃契約書在卷可稽（本案
    卷第48至53頁、第119至123頁）。按債務人必要生活費用，
    以最近一年衛生福利部或直轄市政府所公告當地區每人每月
    最低生活費一點二倍定之，本條例第64條之2第1項定有明文
    。本院參酌衛福部社會司所公告108年度高雄市最低生活費
    標準為13,099元，則聲請人每月生活所必需除有特殊情形並
    有證據證明者外，自宜以此數額之1.2倍即15,719元為度，
    始得認係必要支出。又上開最低生活費用之標準，係照當地
    最近1年平均每人消費支出60％，依其基準之家庭收支調查報
    告調查表格式所示有關經常性支出之調查項目，其原即包括
    利息支出、食品、衣著、房租及水費、電費、醫療保健、交
    通、娛樂、教育等基本生活需求。本院認在聲請人未能立證
    證明其有其他特殊需求之情形下，其個人必要生活費用即應
    以此為限度。
  ㈣至扶養部分，聲請人主張須扶養其成年長女，每月扶養費5,0
    00元。經查，聲請人與前配偶喻○○育有之長女喻○○係85年生
    ，現就讀高雄師範大學（大四），105年及106年度有申報薪
    資所得分別為38,621元、3,600元，名下無財產，勞工保險
    投保單位為威秀影城股份有限公司高雄分公司，此有戶籍謄
    本、所得及財產清單、勞工保險被保險人投保資料表、學生
    證、存摺及本院依職權調閱稅務電子閘門105年度所得調件
    明細表在卷可憑（卷第64至68頁、第97頁、第114至118頁、
    第124頁），本院復調閱聲請人前配偶喻○○之稅務電子閘門
    財產所得調件明細表及勞工保險投保資料，其105年及106年
    度申報薪資所得分別為1,194,285元、1,344,040元（均為薪
    資所得），名下無財產，勞工保險投保於佳綸生技股份有限
    公司（見卷第131至134頁）；審酌聲請人長女業已22歲，今
    年即將畢業，前有打工收入及其生父即聲請人前配偶有相當
    資力等情，是其長女非無謀生能力，亦非明顯須仰賴聲請人
    負擔扶養費，在聲請人現背負龐大債務之情形下，本院認其
    長女無受聲請人扶養必要，所提列每月支出長女扶養費部分
    應予以剔除。
四、綜上所述，以聲請人現每月收入25,778元為其償債能力基準
    ，扣除個人必要生活費15,719元後，餘10,059元，而聲請人
    目前負債總額為10,235,853元（參債權人清冊），扣除保險
    解約金67,389元，以聲請人每月所餘按月攤還結果，需約84
    年【計算式：（10,235,853－67,389）÷10,059÷12＝84.2】始
    能清償完畢，應認其已不能清償債務。此外，復查無聲請人
    有消費者債務清理條例第6條第3項、第8條或第82條第2項所
    定駁回清算聲請之事由存在，則聲請人聲請清算為有理由，
    應予准許，爰命司法事務官進行本件清算程序。
五、依消費者債務清理條例第83條第1項、第16條第1項，裁定如
    主文。
中　　華　　民　　國　 108　　年　　3 　　月　　27　　日
                  民事庭　法　官　沈建興
以上正本係照原本作成。
本裁定不得抗告。
中　　華　　民　　國　 108　　年　　3 　　月　　27　　日
                          書記官  胡美儀